【裁判字號】    99,訴,197
【裁判日期】    991029
【裁判案由】    施用毒品
【裁判全文】
臺灣臺東地方法院刑事判決               99年度訴字第197號
公  訴  人  臺灣臺東地方法院檢察署檢察官
被      告  甲○○
上列被告因施用毒品等案件，經檢察官提起公訴（99年度毒偵字
第194號），本院依簡式審判程序判決如下：
    主  文
甲○○施用第一級毒品，處有期徒刑陸月，如易科罰金，以新臺
幣壹仟元折算壹日；又又施用第二級毒品，處有期徒刑貳月，如
易科罰金，以新臺幣壹仟元折算壹日。應執行有期徒刑柒月，如
易科罰金，以新臺幣壹仟元折算壹日。
    犯罪事實
一、甲○○於民國99年5月15日下午2時許，於臺東初鹿派出所前
    民宿的房間內，基於施用第一級毒品海洛因之犯意，以將海
    洛因摻入香煙內吸食之方式，施用第一級毒品海洛因1次，
    旋復基於施用第二級毒品甲基安非他命之犯意，在相同地點
    ，以將甲基安非他命置於吸食器內燒烤後吸食其煙霧之方式
    ，施用第二級毒品甲基安非他命1次。因甲○○係毒品案件
    列管人口，經警於同日晚間帶其前往警局，經其同意採集其
    尿液檢體，送驗結果呈安非他命類、鴉片類陽性反應後查知
    上情。
二、案經臺東縣警察局臺東分局報告臺灣臺東地方法院檢察署檢
    察官偵查起訴。
    理  由
一、本件被告甲○○所犯為毒品危害防制條例第10條第1項及第2
    項之罪，核屬刑事訴訟法第273條之1第1項所定死刑、無期
    徒刑、最輕本刑為3年以上有期徒刑以外之罪，亦非高等法
    院管轄之第一審案件，而被告於本院行準備程序中就被訴事
    實為有罪之陳述，經告知被告簡式審判程序之旨並聽取當事
    人意見後，本院合議庭裁定由受命法官獨任進行簡式審判程
    序，是本件之證據調查，依刑事訴訟法第273條之2規定，不
    受同法第159條第1項、第161條之2、第161條之3、第163條
    之1及第164條至第170條規定之限制，合先敘明。
二、上揭犯罪事實欄第一點所示犯行，業據被告甲○○於本院審
    理時坦承不諱，而被告於99年5月15日所採尿液，經送慈濟
    大學濫用藥物檢驗中心檢驗後，證實其上開所採尿液呈鴉片
    類及安非他命類陽性反應，有慈濟大學濫用藥物檢驗中心於
    99年6月2日所出具之濫用藥物檢驗中心檢驗總表1紙附卷可
    稽，並有臺東縣警察局臺東分局採證尿液同意書、99年度偵
    辦毒品案件嫌疑尿液採集代碼對照表各1紙可資對照，足認
    被告自白與事實相符，應可採信。又海洛因、甲基安非他命
    分別為毒品危害防制條例第2條第2項第1款、第2款所明定之
    第一級毒品及第二級毒品，而毒品施用後於尿液中可檢出之
    時間，受施用劑量及頻率、施用方式、飲水量之多寡、個人
    體質及其代謝情況等因素影響，因個案而異，一般可檢出之
    時間，海洛因為2至4天，甲基安非他命為1至5天，此有行政
    院衛生署管制藥品管理局92年7月23日管檢字第0920005609
    號函在卷可參；綜上所述，本案事證明確，被告犯行堪可認
    定，應依法論科。
三、按毒品危害防制條例第20條、第23條將施用毒品之刑事處遇
    程序，區分為「初犯」及「5年內再犯」、「5年後再犯」。
    依其立法理由之說明：「初犯」，經觀察、勒戒或強制戒治
    後，應為不起訴處分或不付審理之裁定；經觀察、勒戒或強
    制戒治執行完畢釋放後，「5年內再犯」者，因其再犯率甚
    高，原實施之觀察、勒戒及強制戒治既已無法收其實效，爰
    依法追訴或裁定交付審理。至於經觀察、勒戒或強制戒治執
    行完畢釋放後，「5年後再犯」者，前所實施之觀察、勒戒
    或強制戒治已足以遮斷其施用毒品之毒癮，為期自新及協助
    其斷除毒癮，仍適用「初犯」規定，先經觀察、勒戒或強制
    戒治之程序。從而依修正後之規定，僅限於「初犯」及「5
    年後再犯」二種情形，始應先經觀察、勒戒或強制戒治程序
    。倘被告於5年內已再犯，經依法追訴處罰，縱其第3次（或
    第3次以上）再度施用毒品之時間，在初犯經觀察、勒戒或
    強制戒治執行完畢釋放5年以後，已不合於「5年後再犯」之
    規定，且因已於「5年內再犯」，顯見其再犯率甚高，原實
    施觀察、勒戒或強制戒治，已無法收其實效，即應依該條例
    第10條處罰（最高法院95年第7次刑事庭會議決議、最高法
    院96年台非字第119號判決意旨均參照）。查被告於94年間
    因施用第一級毒品，經本院以94年度毒聲字第76號裁定觀察
    勒戒後，認無繼續施用毒品之傾向，於94年8月23日出所，
    並於同年8月26日經臺灣臺東地方法院檢察署檢察官以94 年
    度毒偵字第235號為不起訴處分確定等情，此有卷附臺灣高
    等法院被告前案紀錄表1份在卷可按，是被告係於前揭觀察
    勒戒執行完畢釋放，5年內再犯本案犯罪事實欄第一點所示
    施用第一級毒品及施用第二級毒品罪，參諸上揭說明，已無
    再經觀察勒戒或強制戒治之必要，自應依法逕予追訴處罰，
    公訴人提起公訴，於法並無不合，本院自應依法論科。
四、核被告於犯罪事實欄第一點所示犯行，係犯毒品危害防制條
    例第10條第1項之施用第一級毒品罪及同條第2項之施用第二
    級毒品罪。被告為供己施用而於犯罪事實欄第一點所示犯行
    施用前之持有第一級毒品海洛因、第二級毒品甲基安非他命
    之低度行為，為其施用之高度行為所吸收，均不另論罪。此
    外，被告上開2次施用毒品之行為，犯意各別，時間互殊，
    應予分論併罰。爰審酌被告明知海洛因及甲基安非他命為政
    府管制之毒品，非經許可不得施用，屢觸法網而不知悛悔，
    復再施用第一級、第二級毒品，足見其自制力薄弱，顯見其
    無戒絕之決心，守法意識淡薄，惟念其施用毒品乃戕害自己
    身心健康，尚未危及他人，犯後於本院審理程序中皆坦承犯
    行之態度及其高中肄業之智識程度、家庭狀況等一切情狀，
    分別量處如主文所示之刑，及定其應執行之刑併諭知易科罰
    金之折算標準，以資懲儆。末查被告犯上開犯罪事實欄第一
    點所示犯行，所使用之菸頭及吸食器各1個，雖係供被告施
    用毒品所用之物，惟未經扣案，復經被告丟棄，業據被告於
    本院審理時所自陳，無證據足認所使用之菸頭及吸食器尚存
    在，爰不另為沒收之諭知，併此敘明。
據上論斷，應依刑事訴訟法第 273條之1第1項、第299條第1項前
段，毒品危害防制條例第10條第1項、第2項，刑法第11條前段、
第51條第5款，第41條第1項前段、第8項，判決如主文。
本案經檢察官乙○○到庭執行職務。
中    華    民    國    99    年    10    月    29     日
                  刑事第三庭    法  官  林拔群
以上正本證明與原本無異。
如不服本判決應於收受送達後10日內向本院提出上訴書狀，並應
敘述具體理由；其未敘述上訴理由者，應於上訴期間屆滿後20日
內向本院補提理由書（均須按他造當事人之人數附繕本）。「切
勿逕送上級法院」。
                                書記官  鄭鈺瓊
中    華    民    國    99    年    10    月    29    日
附錄論罪科刑法條全文：
毒品危害防制條例第10條：
施用第一級毒品者，處6月以上5年以下有期徒刑。
施用第二級毒品者，處3年以下有期徒刑。

司法院資訊處製作；財團法人民間司法改革基金會備份。
